臺灣新竹地方法院刑事判決　　　　　　　 96年度訴字第130號
聲　請　人　臺灣新竹地方法院檢察署檢察官
被　　　告　甲○○
上列被告因偽造文書等案件，經檢察官聲請以簡易判決處刑（95
年度偵字第5010號），本院認有刑事訴訟法第451條之1第4項但
書之情形，改以通常程序處理，並依簡式審判程序判決如下：
    主  文
甲○○共同連續行使偽造公文書，足以生損害於他人，處有期徒
刑壹年貳月。如附表編號1、5、6所示之文書上偽造之「東盛實
業社」、「陳宏濱」印文各壹枚及「山立企業社」、「熊正清」
印文各柒枚均沒收。
    事  實
一甲○○因本身無法提出符合向銀行辦理高額信用貸款之財力證
  明文件，竟與鍾陳福（現由臺灣桃園地方法院審理中）共同基
  於意圖為自己不法之所有及行使偽造公文書、私文書、特種文
  書之概括犯意聯絡，先由鍾陳福於民國94年5月下旬自真實姓
  名、年籍不詳之人購得偽造之附表編號1至7所示之偽造文件後
  ：(一)於94年5月28日某時，由鍾陳福持附表編號1至4所示之偽
  造文件，並連同甲○○親自填寫之貸款申請書及所提供之身分
  證影本，向位於新竹市○○路○段472號之臺北國際商業銀行消
  費金融處新竹信貸中心（下稱臺北銀行）申請信用貸款新臺幣
  （下同）60萬元，其後再由甲○○前往臺北銀行辦理對保，致
  臺北銀行承辦人員陷於錯誤，於同年6月13日核貸款60萬元予
  甲○○，足生損害於東盛實業社、陳宏濱及臺北銀行。(二)後於
  同年6月19日某時許，再次推由鍾陳福持附表編號5至7所示之
  偽造文件，連同甲○○親自填寫之貸款申請書及所提供之身分
  證影本，向位於新竹市○○路141號5樓之臺北富邦商業銀行有
  限公司消費金融部新竹區中心（下稱富邦銀行）申請信用貸款
  30 萬元，其後再由甲○○前往富邦銀行辦理對保，致富邦銀
  行之承辦人員陷於錯誤，於同年6月21日核貸30萬元予甲○○
  ，足生損害於山立企業社、熊正清及富邦銀行。甲○○於詐得
  上開款項後，依約給付核貸款項之一成即9萬元予鍾陳福作為
  代價。
二案經新竹市警察局移送臺灣新竹地方法院檢察署檢察官偵查起
  訴。
    理  由
一本件被告甲○○所犯各罪（請詳下述），均非死刑、無期徒刑
  、最輕本刑為三年以上有期徒刑之罪，或高等法院管轄第一審
  之案件，被告於本院準備程序進行中，就被訴事實為有罪之陳
  述，經本院合議庭認合於修正後刑事訴訟法第273條之1之規定
  ，裁定進行簡式審判程序，合先敘明。
二認定犯罪事實所憑之證據及認定之理由：
(一)被告對於上開事實於警詢、偵查及本院行準備程序與審理時均
  坦承不諱。
(二)證人即共犯鍾陳福於警詢及偵查中之證述。
(三)被害人臺北銀行及富邦銀行人員龍祥淵、廖仁隆於警詢時之證
  述。
(三)臺北銀行及富邦銀行信用貸款申請書、貸款契約書及財政部臺
  灣省北區國稅局新竹市分局95年6月27日北區國稅竹市二字第
  0951017646號函附甲○○92、93年度綜合所得稅各類所得資料
  清單各1份及附表所示之偽造文件在卷可稽（見95年度偵字第
  5010號偵查卷第23、28-31、41-46、48-50頁）。事證明確，
  被告犯行堪以認定，應依法論科。
三論罪與處刑：
(一)按公私立機關或公司行號所出具之員工職務證明書，係證明各
  該機關、行號人員在職或受領薪資之情形，其性質屬於刑法第
  212條所規定之關於服務、能力或其他相類證書之範疇（最高
  法院90年度臺上字第6507號判決參照）。又私立機關或公司行
  號所製作之「各類所得扣繳暨免扣繳憑單」係由扣繳義務人依
  所得稅法第92條規定所製作之單據，為業務上製作之文書，應
  屬於刑法第210條所規定私文書。至於附表編號2、3、7所示綜
  合所得稅各類所得資料清單，原係公務員職務上製作之文書，
  應屬於刑法第210條所規定公文書。被告原不符合辦理貸款之
  條件，竟意圖為自己不法之所有，以行使附表所示偽造公文書
  、私文書及特種文書之詐騙方式，向被害銀行申請貸款，致臺
  北銀行及富邦銀行誤認其條件符合而分別核准貸款，自足以生
  損害於東盛實業社、陳宏濱、山立企業社、熊正清、臺北銀行
  及富邦銀行。惟扣繳憑單固為申報單位所製作，記載扣繳義務
  人代為扣繳稅額及其給付之總額、淨額等資料，以憑向稅捐稽
  徵機關申報，但被告行使偽造扣繳憑單之目的，僅在於辦理貸
  款時作為個人所得之證明，所列申報單位或所得人並無持向國
  稅局為虛偽申報之可能，自未使國稅局對於各類所得扣繳暨免
  扣繳申報管理之正確性受有損害或有損害之虞，尚難謂有足以
  生損害於公眾之情形。從而，核被告所為係犯刑法第216條、
  第211條行使偽造公文書罪、同法第216條、第210條行使偽造
  私文書罪、同法第216條、第212條行使偽造特種文書罪及同法
  第339條第1項之詐欺取財罪。原聲請簡易判決處刑書犯罪事實
  欄雖認附表所示文書係鍾陳福與案外人韓玉潔所共同偽造，然
  為韓玉潔於偵訊時堅決否認，證人鍾陳福亦於偵查中坦認附表
  所示文件係其購買而來，非出於其與韓玉潔共同偽造，則起訴
  事實此部分自有誤會，附此敘明。
(二)被告與鍾陳福就上開犯行間，均有犯意聯絡及行為分擔，為共
  同正犯。原聲請簡易判決處刑書漏論及此，亦有未洽。
(三)被告以一行為觸犯行使偽造公文書、行使偽造私文書及行使偽
  造特種文書等3罪名，為想像競合犯，應依刑法第55條前段之
  規定從一重之行使偽造公文書罪處斷。又按行為後法律有變更
  者，適用行為時之法律。但行為後之法律有利於行為人者，適
  用最有利於行為人之法律，刑法第2條第1項定有明文，被告行
  為後，刑法第55條後段、第56條關於牽連犯、連續犯之規定，
  於94年1月7日修正公布刪除，並於95年7月1日施行，此刪除雖
  非犯罪構成要件之變更，但顯已影響行為人刑罰之法律效果，
  自屬法律有變更，依新法第2條第1項規定，比較新、舊法結果
  ，仍應適用較有利於被告之行為時法律即舊法，論以牽連犯及
  連續犯（最高法院95年第8次刑事庭會議決議意旨參照）。查
  被告所犯行使偽造公文書、詐欺取財二罪間，互有方法、目的
  之牽連關係，為牽連犯，應依修正前刑法第55條後段之規定，
  從較重之連續行使偽造公文書罪論斷。又被告先後2次行使偽
  造公文書犯行，時間緊密，罪名相同，顯係基於概括犯意反覆
  為之，為連續犯，應依修正前刑法第56條規定論以一罪名，並
  加重其刑。
(四)爰審酌被告正值青年，不思以勞力獲取金錢，竟以偽造之財力
  證明文件持向銀行申請貸款供己花用，詐得款項高達90萬元，
  所為危害社會經濟秩序甚鉅，且於貸得款項後僅繳納數期即未
  按期償還，迄今未能妥善與被害人和解，惟犯後尚知坦承犯行
  、素行尚佳（有臺灣高等法院被告前案紀錄表在卷可稽）等一
  切情狀，量處如主文所示之刑。如附表所示偽造之文書，均因
  被告持向臺北銀行及富邦銀行行使而已分屬於該二銀行所有，
  已非被告所有之物，依法固不得沒收，惟偽造如附表編號1、5
  、6所示之在職證明書、薪資表上之偽造「東盛實業社」、「
  陳宏濱」印文各1枚及「山立企業社」、「熊正清」印文各7枚
  （詳附表備註欄所示），不問屬於被告所有與否，仍均應依刑
  法第219條規定宣告沒收。
四據上論斷，應依刑事訴訟法第273條之1第1項、第299條第1項
  前段，刑法第2條第1項前段、第216條、第210條、第211條、
  第212條、第339條第1項、第55條前段、第219條，修正前刑法
  第55條後段、第56條，判決如主文。
本案經檢察官張凱絜到庭執行職務。
中　　華　　民　　國　　96　　年　　2 　　月　　27　　日
              刑事第二庭  法  官  鄭子俊
以上正本證明與原本無異。
如不服本判決應於收受本判決後十日內向本院提出上訴書狀，其
未敘述上訴理由者，並得於提起上訴後十日內向本院補提理由書
狀( 均須按他造當事人之人數附繕本 )「切勿逕送上級法院」。
中　　華　　民　　國　　96　　年　　2 　　月　　27　　日
                          書記官  沈藝珠
附錄本案論罪科刑法條：
刑法第216條：
行使第210條至第215條之文書者，依偽造、變造文書或登載不實
事項或使登載不實事項之規定處斷。
刑法第210條：
偽造、變造私文書，足以生損害於公眾或他人者，處五年以下有
期徒刑。
刑法第211條：
偽造、變造公文書，足以生損害於公眾或他人者，處1年以上7年
以下有期徒刑。
刑法第212條：
偽造、變造護照、旅券、免許證、特許證及關於品行、能力服務
或其他相類之證書、介紹書，足以生損害於公眾或他人者，處1
年以下有期徒刑、拘役或300元以下罰金。
刑法第339條第1項：
意圖為自己或第三人不法之所有，以詐術使人將本人或第三人之
物交付者，處五年以下有期徒刑、拘役或科或併科1000元以下罰
金。
附表
┌──┬────────────┬────┬────────┐
│編號│偽造之文書              │文書性質│備註            │
├──┼────────────┼────┼────────┤
│1   │東盛實業社員工在職證明1 │特種文書│上有偽造「東盛實│
│    │紙                      │        │業社」、「陳宏濱│
│    │                        │        │」印文各1枚     │
├──┼────────────┼────┼────────┤
│2   │財政部臺灣省北區國稅局（│公文書  │                │
│    │下稱國稅局）中壢稽徵所核│        │                │
│    │發之甲○○92年度綜合所得│        │                │
│    │稅各類所得資料清單1紙   │        │                │
├──┼────────────┼────┼────────┤
│3   │國稅局中壢稽徵所核發之陳│公文書  │                │
│    │建達93年度綜合所得稅結算│        │                │
│    │申報所得資料參考清單1紙 │        │                │
├──┼────────────┼────┼────────┤
│4   │東盛實業社所開立甲○○93│私文書  │                │
│    │年度各類所得扣繳暨免扣繳│        │                │
│    │憑單1紙                 │        │                │
├──┼────────────┼────┼────────┤
│5   │山立企業社1至6月薪資表共│私文書  │上有偽造「山立企│
│    │6紙                     │        │業社」、「熊正清│
│    │                        │        │」印文各6枚     │
├──┼────────────┼────┼────────┤
│6   │山立企業社在職證明書1紙 │特種文書│上有偽造「山立企│
│    │                        │        │業社」、「熊正清│
│    │                        │        │」印文各1枚     │
├──┼────────────┼────┼────────┤
│7   │國稅局中壢稽徵所核發之陳│公文書  │                │
│    │建達93年度綜合所得稅各類│        │                │
│    │所得資料清單1紙         │        │                │
└──┴────────────┴────┴────────┘
